【裁判字號】    92,訴,2222
【裁判日期】    921014
【裁判案由】    偽造文書
【裁判全文】
台灣台中地方法院刑事判決                        九十二年度訴字第二二二二號
    公  訴  人  台灣台中地方法院檢察署檢察官
    被      告  乙○○
右列被告因偽造文書案件，經檢察官提起公訴（九十二年度偵字第一五九六九號），
本院合議庭裁定以簡式審判程序審理判決如左：
    主        文
乙○○行使偽造私文書，足以生損害於公眾及他人，累犯，處有期徒刑伍月，如易科
罰金，以參佰元折算壹日。
內政部警政署國道公路警察局公警局交字第Ｚ00000000號舉發違反道路交通
管理事件通知單上偽造之「甲○○」署押（簽名）參枚（移送聯、迴覆聯及存根聯各
壹枚）、內政部警政署國道公路警察局公警局交字第Ｚ00000000號舉發違反
道路交通管理事件通知單之存根聯背面偽造之「甲○○」署押（簽名）及指印各壹枚
，均沒收之。
    事        實
一、乙○○曾犯妨害家庭罪、逃亡罪、懲治盜匪條例罪、侵占罪、妨害自由罪、竊盜
    罪，品行不良，其中於民國（下同）八十八年間所犯侵占罪，經台灣高等法院台
    中分院以八十九年度上易字第二九一號判處有期徒刑五月確定，並於九十年一月
    十一日執行有期徒刑五月完畢。詎乙○○仍不知悔改，於九十二年一月十六日下
    午十六時四十五分許，無照駕駛車牌號碼ＰＵ－一三五五號自用小客貨車（登記
    名義人為耀一企業有限公司）行經國道一號高速公路一六二公里北向處時，為內
    政部警政署國道公路警察局警員攔檢，乙○○恐因遭警舉發受罰，遂冒用「甲○
    ○」之名義，而佯稱係甲○○本人，並捏造甲○○之年籍資料予執勤員警填載，
    旋即在警員所填寫之內政部警政署國道公路警察局公警局交字第Ｚ000000
    00號舉發違反道路交通管理事件通知單移送聯之「收受通知聯者簽章欄」上，
    偽造「甲○○」之署押壹枚（於移送聯簽名時，同時複印至迴覆聯及存根聯），
    冒用甲○○之名義作為收受通知單之用後，再將之交付於執行取締之員警，表示
    收到上開通知單通知聯，並於內政部警政署國道公路警察局公警局交字第Ｚ00
    000000號舉發違反道路交通管理事件通知單之存根聯背面偽造「甲○○」
    之署押（簽名）及指印各壹枚，表示其確為甲○○本人，足生損害於內政部警政
    署國道公路警察局對於道路交通管理處罰之正確性及甲○○本人。
二、案經國道公路警察局第三警察隊移送台灣彰化地方法院檢察署呈請台灣高等法院
    台中分院檢察署檢察長令轉台灣台中地方法院檢察署檢察官偵查起訴。
    理        由
一、右揭事實，業據被告乙○○於本院審理時坦承不諱，核與被害人甲○○於警訊中
    指訴之情節相符，並有內政部警政署國道公路警察局舉發違反道路交通管理事件
    通知單乙紙附卷可稽。而被告於內政部警政署國道公路警察局公警局交字第Ｚ0
    0000000號舉發違反道路交通管理事件通知單之存根聯背面所捺之指紋壹
    枚，經送內政部警政署刑事警察局鑑定結果，該通知單背面署名甲○○名上之指
    紋，經輸入指紋電腦系統比對結果發現與該局存檔乙○○指紋卡之左拇指指紋相
    符，有該局九十二年六月十一日刑紋字第０九二００一０六六六八號鑑驗書乙紙
    在卷可稽。是上開通知單上「甲○○」之署名及指印，顯係被告所偽造，足認被
    告之自白與事實相符。本件事證明確，被告之犯行，洵堪認定。
二、按刑法第二百十七條第一項之「署押」，乃指於紙張或物體上簽署之姓名或其他
    符號，其作用在表示承認所簽署之文書效力，若以捺指印以代替簽名者，如偽造
    指印亦屬偽造署押。又冒用他人之姓名在取締員警所填發之違反道路交通管理事
    件通知單移送聯收受通知聯者簽章欄內偽簽者，在習慣上表示該通知聯已由其收
    受之證明，即屬含有收據性質之私文書，被告偽造「甲○○」之署押後復交付員
    警，顯然於該文書之內容有所主張，足以生損害於該警察機關對於道路交通管理
    之正確性及甲○○。是核被告乙○○所為，係犯刑法第二百十六條、第二百十條
    之行使偽造私文書罪。被告偽造「甲○○」之簽名及指印於上開違規通知單上，
    其偽造署押之行為係偽造私文書之階段行為；又其偽造私文書後復持以行使，偽
    造之低度行為應為行使之高度行為所吸收，均不另論罪。又被告曾於八十八年間
    犯侵占罪，經台灣高等法院台中分院判處有期徒刑五月，確定之後於九十年一月
    十一日執行完畢，此有台灣台中地方法院檢察署刑案資料查註紀錄表及台灣高等
    法院被告全國前案紀錄表各一份在卷可參，其於有期徒刑執行完畢五年以內再犯
    本件有期徒刑以上之刑，係屬累犯，應依刑法第四十七條之規定加重其刑。爰審
    酌被告犯罪之動機、目的、手段、所生之損害及其品行、智識程度與犯罪後之態
    度等一切情狀，量處如主文所示之刑，並諭知易科罰金之折算標準。
三、內政部警政署國道公路警察局公警局交字第Ｚ00000000號舉發違反道路
    交通管理事件通知單之移送聯、迴覆聯及存根聯上偽造之「甲○○」署押各壹枚
    、內政部警政署國道公路警察局公警局交字第Ｚ00000000號舉發違反道
    路交通管理事件通知單之存根聯背面偽造之「甲○○」署押（簽名）及指印各壹
    枚，不問屬於犯人與否，應依刑法第二百十九條之規定，予以宣告沒收。
據上論斷，應依刑事訴訟法第二百七十三條之一第一項、第二百九十九條第一項前段
，刑法第二百十六條、第二百十條、第四十七條、第四十一條第一項前段、第二百十
九條，罰金罰鍰提高標準條例第二條，判決如主文。
中      華      民      國      九十二      年      十    月    十四    日
                              台灣台中地法院刑事第一庭
                                  法  官  李添興
右正本證明與原本無異。
如不服本判決，應於判決送達後十日內向本院提出上訴狀，上訴於臺灣高等法院臺中
分院( 須附繕本 )。
                                  書記官
中      華      民      國      九十二      年      十    月    十四    日


司法院資訊處製作；財團法人民間司法改革基金會備份。
